臺灣高等法院臺南分院刑事裁定
　　　　　　　　　　　　　　　　　94年度聲再字第65號　Ａ
再審聲請人
即受判決人　甲○○
上列聲請人因擄人勒贖等案件，對於最高法院90年度台上字第54
30號中華民國90年9月5日確定判決（原審案號：本院90年度上重
更(一)字第148號，臺灣臺南地方法院89年度重訴字第4號，起訴案
號：臺灣臺南地方法院檢察署88年度偵字第12823號、13451號、
89 年度偵字第1782號），聲請再審，本院裁定如下：
    主  文
再審之聲請駁回。
    理  由
一、聲請意旨略稱：原判決事實認定：「聲請人於88年10月14日
    中午12時許，與具有犯意聯絡之張宏閔共同在臺南市○○路
    『老地方』餐廳策定擄人勒贖之計劃云云」，然有張宏閔的
    獄友翁進財之二姐翁女士可證明，聲請人88年10月13日並不
    認識張宏閔，並沒有打電話給張宏閔，約他於14日在台南市
    ○○路「老地方餐廳」策定擄人勒贖之計劃之事，原判決未
    發現此存在證據，致誤認事實，爰依刑事訴訟法第420條第1
    項第6款之規定提出新證據聲請再審云云。
二、按因發見確實之新證據，足認受有罪判決之人應受無罪、免
    訴、免刑或輕於原判決所認罪名之判決者，得聲請再審，固
    為刑事訴訟法第420條第1項第6款所明定。惟所謂「發現確
    實之新證據」，係指該證據於事實審法院判決前業已存在，
    為法院、當事人所不知，不及調查斟酌，至其後始行發現，
    且就證據本身形式觀察，固不以絕對不須經過調查程序為條
    件，但必須顯然可認為足以動搖原有罪之確定判決，而為受
    判決人無罪、免訴、免刑或輕於原判決所認罪名之判決者為
    限。亦即該「新證據」須可認為確實具有足以動搖原確定判
    決，而對受判決人為更有利判決之「確實性」外，尚須具備
    該證據係在事實審法院於判決前已存在，因未經發現，不及
    調查斟酌，或審判時未經注意，至其後始行發現之「嶄新性
    」特質，二者均屬不可或缺，倘若未具備上開「確實性」與
    「嶄新性」二種聲請再審新證據之特性，即不能據為聲請再
    審之原因，此於最高法院90年度台抗字第71號判例著有明文
    ，足資參酌；又刑事訴訟法第四百十三條第一項第六款所謂
    確實之新證據，固非以絕對不須經過調查程序為條件，然必
    須可認為確實足以動搖原確定判決，而為受判決人有利之判
    決者為限，若僅係他人於事後追述當時所見情形之空洞言詞
    ，而顯然不足以推翻原確定判決所憑之證據者，即非該款所
    謂確實之新證據。（最高法院33年抗字第70號判例參照）
三、經查原確定判決及本院90年度上重更(一)字第148號判決，已
    說明就案內所有證據，本於調查所得心證，分別定其取捨，
    而憑以認定聲請人甲○○與張宏閔、陳長盛、李朝欽、曾耀
    宗、李直育共同意圖勒贖而擄走被害人蘇進生之依據及理由
    聲請人以張宏閔的獄友翁進財之二姐翁女士可證明，聲請人
    88年10月13日並不認識張宏閔，並沒有打電話給張宏閔，約
    他於14日在台南市○○路「老地方餐廳」策定擄人勒贖之計
    劃之事云云，然縱有該翁女士存在，又如何證明被告與他人
    是否認識之事實？又如何證明被告與他人有無通電話之事實
    ？僅係他人於事後追述當時所見情形之空洞言詞，而顯然不
    足以推翻原確定判決所憑之證據，由證據本身形式觀察，亦
    非屬顯然可認為足以動搖原確定判決。再參以本院90年度上
    重更(一)字第148號判決理由二之（二）：《（二）復參酌甲
    ○○於八十八年十二月三日偵訊筆錄中所供略以：「（問你
    等於何時擇定計畫之實施？）於八十八年十月十二日我與陳
    長盛在臺南市○○○路一家不知名釣蝦場‥‥‥才決定要於
    十四日實行計畫，陳長盛於十三日先行回台中市，十四日凌
    晨再回臺南市，並帶回該作案玩具手槍與我會合。而我於十
    三日聯絡張宏閩約定於十四日「中午」在臺南市○○路老地
    方咖啡店見面，由陳長盛與張宏閩商討作案行動工作分擔細
    節。」等語觀之，足見本案係八十八年十月十二日甲○○與
    陳長盛在臺南市○○○路之不知名釣蝦場共同謀議，嗣於十
    三日再與張宏閩商討作案行動工作分擔細節。再參以被告甲
    ○○於警訊中供稱：【八十八年十月十三日凌晨三時左右，
    「阿生」（指被告陳長盛）與我先行勘查】蘇姓被害人住處
    位置及綁架得逞將人交給「阿生」處置，再於八十八年十月
    十四日作案時我與張宏閔同乘一部白色福特自小客車一起至
    現場等語（見警卷第八頁反面），又供稱：是「阿生」提議
    說要捉一個人（惟依張宏閔於原審八十九年三月二十五日供
    稱係甲○○選定蘇建生為目標），先於十月十三日帶我看作
    案地點後，我於同日晚上打電話給張宏閔，約他於十月十四
    日中午左右到台南市○○路「老地方咖啡店」（餐廳）見面
    ，再由「阿生」與張宏閔商討作案細節，當時我告訴張宏閔
    事成後不會失他的禮，後來我就先離去，約於十六時左右我
    回到「老地方咖啡店」時，張宏閔已不在場，「阿生」就告
    訴我，他已與張宏閔講好細節，直至張宏閔打電話給「阿生
    」，我與「阿生」再到（台南市○○○路、生產路口中油加
    油站，與張宏閔會合，再一起作案。》被告已自承打電話給
    張宏閔之事實，綜觀聲請人上開聲請意旨，或與刑事訴訟法
    第420條第1項第6款所規定「發現確實之新證據」，係於事
    實審法院判決前業已存在，因未經發現，不及調查斟酌，或
    審判時未經注意，至其後始行發現之「嶄新性」要件有別；
    或與該「新證據」須可認為確實具有足以動搖原確定判決，
    而對受判決人為更有利判決之「確實性」不符；綜上所述，
    本件聲請人聲請再審，顯無理由，應予駁回。
據上論結，應依刑事訴訟法第412條，裁定如主文。
中　　華　　民　　國　　94　　年　　8 　　月　　23　　日
                  刑事第六庭　　審判長法　官　蔡崇義
　　                                  法　官　董武全
　　                                  法　官　侯明正
以上正本證明與原本無異。
如不服本裁定，應於收受本裁定後五日內向本院提出抗告狀。
　　　　　　　　　　　　　　　　　　　書記官　李育儒
中　　華　　民　　國　　94　　年　　8 　　月　　23　　日
